臺灣新北地方法院民事裁定
110年度消債更字第191號
聲  請  人
即  債務人  柯姿任  

代  理  人  詹素芬律師
上列當事人因消費者債務清理事件聲請更生，本院裁定如下：
    主  文
一、聲請人乙○○自民國111年2月9日上午10時起開始更生程序。
二、本件得由司法事務官進行更生程序。
    理  由
一、按債務人不能清償債務或有不能清償之虞者，得依本條例所
    定更生或清算程序，清理其債務；債務人無擔保或無優先權
    之本金及利息債務總額未逾新臺幣（下同）1,200萬元者，
    於法院裁定開始清算程序或宣告破產前，得向法院聲請更生
    ；債務人對於金融機構負債務者，在聲請更生或清算前，應
    向最大債權金融機構請求協商債務清償方案，或向其住、居
    所地之法院或鄉、鎮、市、區調解委員會聲請債務清理之調
    解；法院開始更生程序之裁定，應載明其年、月、日、時，
    並即時發生效力；法院裁定開始更生或清算程序後，得命司
    法事務官進行更生或清算程序，必要時，得選任律師、會計
    師或其他適當之自然人或法人一人為監督人或管理人，消費
    者債務清理條例（下稱消債條例）第3條、第42條第1項、第
    151條第1項、第45條第1項、第16條第1項分別定有明文。
二、本件聲請人主張略以：聲請人積欠債務共計243萬6,743元，
    前曾向鈞院聲請債務清理前置調解，惟因聲請人無法負擔最
    大債權金融機構聯邦商業銀行股份有限公司（下稱聯邦銀行
    ）之清償方案，致調解不成立。又聲請人學歷不高，僅能從
    事資源回收之工作，收入約為每月1萬2,000元左右，另聲請
    人自109年12月起擔任居家看護，收入約為每月1萬2,000元
    左右，合計平均每月收入約2萬5,000元，原尚領有租屋補助
    每月約4,000元，惟目前已無領取，而聲請人之每月必要生
    活費用約為2萬2,000元（含膳食費用5,000元、房屋租金16,
    000元、水、電費1,000元），雖聲請人名下有南山人壽保險
    股份有限公司之保單數筆、解約金約4萬1,630元及新北市○○
    區○○段000地號土地（權利範圍16分之1，下稱系爭土地），
    惟因聲請人前需扶養2名未成年子女及生病之母親柯李玉鳳
    而負擔高額之醫療費用及扶養費，故陸續向第三人甲○○借款
    約100萬元，並依其要求而於民國109年4月20日將系爭土地
    設定擔保債權總金額200萬元之最高限額抵押權予甲○○，且
    系爭土地持分零散難以變賣，故實際上無法處分，是聲請人
    有不能清償債務之虞之情事。此外，聲請人復未經法院裁定
    開始清算程序或宣告破產，爰依法聲請更生等語。
三、經查：
(一)聲請人前於110年1月18日向本院聲請債務清理之前置調解，
    由本院以110年度司消債調字第61號更生調解事件受理在案
    ，並訂於同年3月10日進行調解程序。嗣於調解程序中之110
    年2月5日最大債權金融機構聯邦商業銀行股份有限公司（下
    稱聯邦銀行）具狀表示因聲請人有資產大於負債之情形，故
    不提供調解方案，請准予不出席調解庭等語。嗣於同年3月1
    0日本院調解程序期日，因最大債權金融機構聯邦銀行未到
    庭參與調解，致前置調解不成立等情，此有聯邦銀行110年2
    月5日民事陳報狀、本院110年3月10日調解程序筆錄、調解
    不成立證明書等件在卷可稽（見本院110年度司消債調字第6
    1號卷第30頁、第32-34頁，下稱調解卷），並經本院依職權
    調閱上開調解卷宗查明屬實。是以，本件聲請人所為本件更
    生聲請可否准許，應審究聲請人其現況是否有不能清償債務
    或有不能清償之虞之情事而定。
(二)聲請人主張其積欠聯邦銀行、柯文德無擔保債務分別為29萬
    6,743元、14萬元，另積欠甲○○有擔保債務200萬元，合計積
    欠債務229萬6,743元，雖其名下尚有南山人壽保險股份有限
    公司之保單數筆、解約金約4萬1,630元及系爭土地，惟因系
    爭土地已設定抵押權予甲○○，且持分零散難以變賣，故實際
    上無法處分等語，提出財產及收入狀況說明書、債權人清冊
    、債務人清冊、財團法人金融聯合徵信中心查詢當事人綜合
    信用報告回覆書、全國財產稅總歸戶財產查詢清單影本、10
    7至109年度綜合所得稅各類所得資料清單影本、系爭土地第
    一類登記謄本、系爭土地抵押權設定契約書影本、南山人壽
    保險股份有限公司解約金一覽表影本等件附卷為憑（見調解
    卷第5-12頁、本院第29-37頁）。惟查：
 1、聲請人所主張積欠債務金額有部分係尚未加計全部利息、違
    約金前之金額，而本院司法事務官前於調解程序中，曾依職
    權函詢聯邦銀行關於聲請人積欠之債務總金額，經聯邦銀行
    函覆表示聲請人積欠之金額為117萬4,524元等語；又本院前
    依職權函詢債權人甲○○關於聲請人積欠之債務總金額為何，
    經甲○○具狀表示聲請人積欠之有擔保債務總金額為130萬元
    等語；另聲請人尚有積欠債權人柯文德14萬元等情，此有聯
    邦銀行110年2月5日民事陳報狀、本院110年11月5日、110年
    12月28日新北院賢民弘110年度消債更字第191號函及甲○○之
    110年11月11日、110年12月30日陳報狀等件在卷可佐（見調
    解卷第27-29頁、本院卷第62之1頁、第65-91頁、第97-98頁
    、第103-129頁），並有本院依職權查詢本院110年度司促字
    第30663號支付命令影本附卷足參。是依上開所述，聲請人
    所積欠無擔保或無優先權之債務總額應暫以131萬4,524元計
    （計算式：1,174,524元＋140,000元＝1,314,524元）、有擔
    保債務金額應暫以130萬元計。
 2、又聲請人名下尚有南山人壽保險股份有限公司之保單數筆、
    解約金約4萬1,630元及系爭土地，雖聲請人陳稱系爭土地已
    設定抵押權予甲○○，且持分零散難以變賣，故實際上無法處
    分云云。惟聯邦銀行前已對聲請人就系爭土地聲請為強制執
    行，訂於111年1月12日上午10時進行拍賣程序，且經債權人
    甲○○於該日以183萬元承受在案等情，經本院依職權調取本
    院109年度司執字第134487號卷核閱無訛，並有本院111年1
    月19日公務電話紀錄在卷可考（見本院卷第137頁）。則以
    系爭土地之拍定價款183萬元，經清償債權人甲○○之債權額
    約130萬元後，尚有餘額約53萬元，復加計聲請人之南山人
    壽保險股份有限公司之保單解約金約4萬1,630元，是堪認聲
    請人尚有約57萬1,630元（計算式：530,000元＋41,630元＝57
    1,630元）之財產價值可供用於清償前開無擔保債務。
(三)另聲請人陳稱其現從事資源回收之工作，收入約為每月1萬2
    ,000元左右，且自109年12月起擔任居家看護，收入約為每
    月1萬2,000元左右，合計平均每月收入約2萬5,000元，而其
    原領有租屋補助每月約4,000元，惟目前已無領取等語，此
    有聲請人提出之收入切結書、勞工保險被保險人投保資料表
    等件影本存卷足徵（見調解卷第13-14頁及反面），經核與
    聲請人所述大致相符，故堪認聲請人目前平均每月收入為2
    萬5,000元；聲請人雖主張其目前每月必要生活費用為2萬2,
    000元（含房屋租金16,000元、膳食費5,000元、水、電費1,
    000元）等語，惟聲請人就此並未提出任何相關單據釋明，
    是本院尚難認聲請人上開必要生活費數額之主張為可採。則
    本院爰參酌消債條例第64條之2第1項規定債務人必要生活費
    用，以最近1年衛生福利部或直轄市政府所公告當地區每人
    每月最低生活費1.2倍定之，而聲請人現居於新北市蘆洲區
    ，故堪認聲請人目前之必要生活費用應以新北市111年度之
    每人每月最低生活費之1.2倍即1萬8,960元為計算，逾此範
    圍，即無可採。
(四)基上，本院審酌聲請人現況之財產、勞力及信用等清償能力
    ，以聲請人目前平均每月收入約2萬5,000元，經扣除其每月
    必要生活支出1萬8,960元後，僅餘6,040元（計算式：25,00
    0元－18,960元＝6,040元），惟最大債權金融機構聯邦銀行於
    調解時並未提出任何調解方案，故尚無從知悉聲請人是否可
    以負擔其還款條件；況以聲請人現積欠無擔保債務金額約13
    1萬4,524元，如將其保單解約金及系爭土地拍賣之餘款共計
    57萬1,630元均用於清償前開債務，則聲請人尚積欠無擔保
    債務約74萬2,894元（計算式：1,314,524元－571,630元＝742
    ,894元），復再以聲請人之每月餘額按月清償前開債務，聲
    請人仍須約10年始能清償完畢（計算式：742,894元÷6,040
    元÷12月≒10年），且上開債務倘再持續加計利息及違約金，
    其債務金額勢將更高、還款年限顯然更長，故堪信聲請人目
    前之經濟狀況已有不能清償其所負前開債務之虞。從而，聲
    請人所為本件聲請，核符消債條例第3條所定「不能清償之
    虞」之要件。
四、綜上所述，本件聲請人為一般消費者，並未從事營業活動。
    其有無法清償債務之虞情事，又所負無擔保或無優先權之債
    務，並未逾1,200萬元，且未經法院裁定開始清算程序或宣
    告破產，復查無消債條例第6條第3項、第8條或第46條各款
    所定駁回更生聲請之事由存在，則聲請人聲請更生，洵屬有
    據，應予准許，並命司法事務官進行本件更生程式，爰裁定
    如主文。
五、至聲請人應於更生程序開始後，由債權人會議可決或由法院
    裁定認可其更生方案後方能實行，倘未能經債權會議可決或
    經法院裁定認可，則依消費者債務清理條例第61條規定，應
    續行清算程序，故本件聲請人仍應提出足以為債權人接受或
    經法院認為公允之更生方案以供採擇，附此敘明。
中　　華　　民　　國　　111 　年　　2 　　月　　9 　　日
                  民事第一庭  法  官  毛崑山
上為正本係照原本作成。
本件不得抗告。
本裁定已於111年2月9日上午10時公告。
中　　華　　民　　國　　111 　年　　2 　　月　　9 　　日
                              書記官  童淑敏